臺灣高雄地方法院民事裁定
109年度消債清字第222號
聲  請  人  郭進發（原名：郭征翰）
0000000000000000

0000000000000000

上列當事人因消費者債務清理事件聲請清算，本院裁定如下：
    主  文
聲請人郭進發（原名：郭征翰）自中華民國一百零九年十一月二
十五日下午四時起開始清算程序。
命司法事務官進行本件清算程序。
    理  由
一、聲請意旨略以：伊無力清償債務，曾於民國109年3月17日向
    本院聲請調解債務清償方案，惟調解不成立。又伊未經法院
    裁定開始更生程序或許可和解或宣告破產，爰聲請清算等語
    。
二、按債務人不能清償債務或有不能清償之虞者，得依本條例所
    定更生或清算程序，清理其債務；債務人對於金融機構負債
    務者，在聲請更生或清算前，應向最大債權金融機構請求協
    商債務清償方案，或向其住、居所地之法院或鄉、鎮、市、
    區調解委員會聲請債務清理之調解；自債務人提出協商請求
    之翌日起逾30日不開始協商，或自開始協商之翌日起逾90日
    協商不成立，債務人得逕向法院聲請更生或清算；債務人於
    法院裁定開始更生程序或許可和解或宣告破產前，得向法院
    聲請清算；法院開始清算程序之裁定，應載明其年、月、日
    、時，並即時發生效力；法院裁定開始更生或清算程序後，
    得命司法事務官進行更生或清算程序；必要時，得選任律師
    、會計師或其他適當之自然人或法人1人為監督人或管理人
    ，消費者債務清理條例（下稱消債條例）第3條、第151條第
    1項、第153條、第80條前段、第83條第1項、第16條第1項分
    別定有明文。
三、經查：
  ㈠聲請人前於109年3月17日向本院聲請調解債務清償方案，經
    本院109年度司消債調字第148號受理，於同年4月13日調解
    不成立而當庭聲請清算，嗣於本院109年度消債清字第107號
    審理中具狀撤回，復於109年8月12日具狀聲請本件清算等情
    ，業經本院調閱上開調解卷宗及前清算卷宗核閱無訛，並有
    調解程序筆錄可參（見司消債調卷第112頁），是以依消費
    者債務清理條例施行細則第44條之3規定，聲請人於前置調
    解不成立後聲請清算，應屬合法。
  ㈡次查，聲請人於107年及108年度申報所得均為新臺幣（下同
    ）5,990元（均為大誼交通有限公司營利所得），其自陳向
    本院聲請清算前2年內有擔任計程車司機之收入每月約20,00
    0元，名下有繼承取得位於三民區之1房1地（即戶籍址）及
    澎湖縣湖西鄉22筆土地（詳如後述），及1996年出廠之日產
    汽車1部，勞工保險投保於高雄市汽車駕駛員職業工會。又
    聲請人擔任計程車司機，靠行大誼交通有限公司並租用其營
    業小客車，自108年1月起加入藍新科技股份有限公司之客戶
    刷卡服務（LINE Pay支付），客戶以帳卡支付之收入匯入長
    女郭○于名下之郵局帳戶；聲請人自陳每天工作13小時、每
    月工作23天，於新冠肺炎爆發之前每日營業額約為1,800元
    ，扣除營業支出（加油費、靠行費、規費、租車費、排班費
    、保險費、進場費及LINE Pay相關費用等）後，107年8月至
    108年12月之現金收入共340,000元（即每月20,000元）、10
    9年1月至8月之現金收入共138,969元、108年1月至109年8月
    以LINE Pay支付之收入共60,794元，未領取社會局補助，長
    子郭少崴（82年6月生）未給付聲請人扶養費，尚主張扶養
    成年長女郭○于（詳如後述）等情，有財產及收入狀況說明
    書（本案卷第3至4頁）、債權人清冊（本案卷第4至6頁）、
    財政部高雄國稅局107年及108年度綜合所得稅各類所得資料
    清單及總歸戶財產查詢清單（本案卷第8至10頁）、戶籍謄
    本（本案卷第11頁）、勞工保險被保險人投保資料表（本案
    卷第12頁）、診斷證明書（本案卷第13至14頁）、醫療費用
    明細收據（本案卷第15頁）、財團法人金融聯合徵信中心前
    置協商專用債權人清冊（本案卷第18至19頁）、信用報告（
    本案卷第21頁）、高雄市政府社會局社會福利資訊料查詢表
    （本案卷第52至54頁）、大誼交通有限公司回覆函（本案卷
    第61頁）、聲請人陳報狀（本案卷第64頁）、日報表（本案
    卷第66至72頁）、高鐵排班之LINE紀錄 （本案卷第85頁）
    、LINE Pay（藍新科技股份有限公司客戶刷卡服務）郵件箱
    紀錄（本案卷第86頁）、高雄市計程車駕駛人執業登記證（
    本案卷第87至88頁）、大誼交通有限公司營業小客車行照及
    聲請人職業小型車駕照（本案卷第89頁）、計程車租賃契約
    書（本案卷第90至94頁）、加油站開立之統一發票（本案卷
    第95至105頁）、大發衛星收費表（本案卷第106至112頁）
    、商業保險投保資料查詢結果表（本案卷第114頁）、收入
    切結書（本案卷第175頁）在卷可參。故本院審酌上情，認
    為核算聲請人目前償債能力之基礎以其聲請前兩年內即107
    年9月至109年8月之總收入539,763元（計算式：20,000×16＋
    138,969＋60,794＝519,763），平均每月21,657元（計算式：
    519,763÷24＝21,657，小數點以下四捨五入；下同）為基準
    。
  ㈢聲請人之父親郭俊男於108年2月8日歿，遺產有位於高雄市三
    民區1房1地（均為公同共有全部）、澎湖縣湖西鄉22筆土地
    （均為公同共有6分之1）及存款7,757元，遺產總額6,517,0
    20元，應由聲請人及郭美雪、郭美玲、郭進福（兄弟姐妹）
    等4人共同繼承，惟其等於108年9月間將高雄市三民區房地
    由聲請人單獨繼承登記、澎湖縣22筆土地則由郭美雪及郭美
    玲共同繼承登記，經債權人台新銀行提起代位分割遺產之訴
    ，本院於109年9月28日以109年度訴字第1123號判決其等應
    按各4分之1比例分割為分別共有等情，有除戶謄本、遺產稅
    免稅證明書、土地及建物第一類謄本、本院109年度訴字第1
    123號判決在卷可參（本案卷第8頁、本案卷第58頁、本案卷
    第115至140頁、本案卷第171頁），故核定聲請人名下應有
    上開不動產價值及存款為遺產總額4分之1即1,629,255元（
    計算式：6,517,020÷4＝1,629,255）。
  ㈣關於聲請人個人日常必要支出部分，按債務人必要生活費用
    ，以最近1年衛生福利部或直轄市政府所公告當地區每人每
    月最低生活費1.2倍定之，消債條例第64條之2第1項定有明
    文。查衛福部社會司所公告109年度高雄市最低生活費為13,
    099元，其1.2倍為15,719元，又該最低生活費用之標準，係
    照當地最近1年平均每人消費支出60％訂定，依其基準之家庭
    收支調查報告調查表格式所示有關經常性支出之調查項目，
    包括利息支出、食品、衣著、房租及水費、電費、醫療保健
    、交通、娛樂、教育等，已涵蓋聲請人所陳報之支出項目；
    因聲請人自陳居住於戶籍地即上述父親遺產、無租金支出（
    見本案卷第64頁反面），於前案調解程序曾稱無房貸等語（
    見司消債調卷第115頁），故於計算聲請人個人每月必要生
    活費時，即應自前開已包括聲請人居住費用在內，扣除相當
    於房租支出所佔比例約24.36%，避免重複計列費用，則扣除
    居住費用後，聲請人每月必要生活費為11,890元【計算式：
    15,719－（15,719×24.36%）＝11,890】。
  ㈤至扶養費支出部分，聲請人主張扶養在學之成年長女，每月
    扶養費4,000元。經查，聲請人與前配偶許麗菁育有之長女
    郭○于係88年11月生，107年及108年度申報所得各為0元、36
    ,597元（薪資所得），名下無財產，勞工保險於108年9月8
    日退保，原就讀義守大學，109年7月領取義守大學助學金22
    ,000元，109學年度第1學期轉學至高雄師範大學，尚無請領
    高雄師範大學各項給付或獎學金，亦未領取社會局補助等情
    ，有戶籍謄本、所得資料及財產查詢清單、勞工保險被保險
    人投保資料表、高雄銀行就學貸款申請書、存摺、高雄師範
    大學函、高雄市政府社會局社會福利資訊料查詢表在卷可憑
    （本案卷第11頁、本案卷第55至56頁、本案卷第73至83頁、
    本案卷第141至163頁、本案卷第196頁）；又聲請人陳稱長
    女與前配偶同住，108年7月至9月間有短期打工，預計111年
    6月畢業，其玉山銀行帳戶於109年1月至2月間依序存入50,0
    00元、30,000元、53,000元及120,000元，係前配偶暫存後
    領走，非長女存款也與聲請人無關等語（見本案卷第64頁反
    面、本案卷第82頁、本案卷第158頁），本院認聲請人長女
    就學中，名下復無財產，就領取打工薪資及助學金不足部分
    尚有受扶養必要。又扶養費用數額部分，按受扶養者之必要
    生活費用，準用第1項規定計算基準數額，並依債務人依法
    應負擔扶養義務之比例認定之，消債條例第64條之2第2項亦
    有明定；本院考量聲請人陳稱前配偶自行承租房屋與長女同
    住，伊未幫忙支付租金，亦未能提供租賃契約書影本等語（
    見本案卷第174頁陳報狀），則應自長女必要生活費用中扣
    除相當於房租支出所佔比例（109年度高雄市每人每月不含
    房屋支出之必要生活費11,890元），扣除長女108年度平均
    每月領取薪資3,050元（計算式：36,597÷12＝3,050）及助學
    金1,833元（計算式：22,000÷12＝1,833），由聲請人與前配
    偶共同分擔後，聲請人負擔長女每月之扶養費即應以3,504
    元【計算式：（11,890－3,050－1,833）÷2＝3,504】為度，聲
    請人主張逾上開核算數額部分，應予酌減。
  ㈥綜上所述，以聲請人現每月收入21,657元為其償債能力基準
    ，扣除個人必要生活費11,890元及長女扶養費3,504元後，
    餘6,263元，而聲請人目前負債總額為16,426,068元（參司
    消債調卷第36頁以下，包含：臺灣土地銀行、第一銀行、國
    泰世華銀行、兆豐銀行、花旗銀行、匯豐銀行、新光銀行、
    遠東銀行、元大銀行、玉山銀行、台新銀行、臺灣銀行、滙
    誠第一資產公司、萬榮行銷公司、良京實業公司、摩根聯邦
    資產公司、台灣金聯資產公司、富邦資產公司、元大國際資
    產公司、滙誠第二資產公司、新加坡商艾星國際公司、衛生
    福利部），扣除其應有財產價值1,629,255元，再以每月所
    餘按月攤還結果，需約197年【計算式：（16,426,068－1,62
    9,255）÷6,263÷12≒196.9】始能清償完畢，堪認聲請人確有
    不能清償債務之情事，則聲請人向本院聲請清算，應予准許
    ，爰命司法事務官進行本件清算程序。
四、依消債條例第11條第1項、第83條第1項、第16條第1項，裁
    定如主文。
中　　華　　民　　國　　109 　年　　11　　月　　25　　日
                  民事庭　法　官  　賴寶合
以上正本係照原本作成。
本裁定不得抗告。
中　　華　　民　　國　　109 　年　　11　　月　　25　　日
                          書記官    胡美儀